最高法院刑事判決　　　　　　　九十六年度台上字第五○三號
上　訴　人　甲○○
上列上訴人因違反槍砲彈藥刀械管制條例案件，不服台灣高等法
院高雄分院中華民國九十五年十一月十四日第二審判決（九十五
年度上訴字第一二五三號，起訴案號：台灣高雄地方法院檢察署
九十三年度偵字二九六五號），提起上訴，本院判決如下：
    主  文
上訴駁回。
    理  由
按刑事訴訟法第三百七十七條規定，上訴於第三審法院，非以判
決違背法令為理由，不得為之。是提起第三審上訴，應以原判決
違背法令為理由，係屬法定要件。如果上訴理由狀並未依據卷內
訴訟資料，具體指摘原判決不適用何種法則或如何適用不當，或
所指摘原判決違法情事，顯與法律規定得為第三審上訴理由之違
法情形，不相適合時，均應認其上訴為違背法律上之程式，予以
駁回。本件上訴人甲○○上訴意旨略稱：(一)、民國九十四年二月
十六日在第一審行交互詰問時，檢察官訊問證人即警察劉水松，
「（另一警察）林政賢有無看到被告（指上訴人，下同）丟下東
西」？依審判筆錄記載，劉水松答稱：「我看到後，我有問林政
賢是否看到被告丟東西，林政賢說有，所以我們兩個人才在草叢
內搜索」。惟依上訴人之記憶，當時劉水松係陳述「我看到後，
我不敢確定，就跑去問林政賢是否有看到被告丟東西，林政賢說
有，所以我們兩個人才在草叢內搜索」。倘依前揭「我不敢確定
」五字，足以推定劉水松並未確實看到上訴人丟東西。但第一審
書記官漏未記載此部分筆錄，有登載不實之違誤。(二)、上訴人於
九十五年六月二十六日在原審詰問劉水松時，劉水松亦答復，不
敢確定九十三年二月三日晚上離開現場後，至翌日再前往搜索，
其間是否會有人去丟東西。但原審書記官漏未記載上開內容，有
登載不實之違誤。(三)、依劉水松在第一審之證述，當時係站在上
訴人之住處樓下，看見上訴人從陽台丟東西，則該落點，應在陽
台下方附近。但經勘驗搜索錄影帶結果，尋獲槍枝之地點，離陽
台下方約十公尺，該處雖有草叢，不能一眼明見，惟也不難發現
。足見翌日搜獲之槍枝，並非上訴人所丟下。第一審書記官亦漏
未記載此部分之筆錄，有登載不實之違誤。(四)、證人張東賢在原
審以遠距視訊為詰問時，上訴人問「你叫警察去捉我時，有沒有
向刑事組說你的車子被我開走」？張東賢答稱「有」。足認警方
於逮捕上訴人之前，即知放在上訴人住處之二面車牌涉有違法，
故警察與上訴人交換條件，以不移送侵占車牌，要上訴人承認持
有槍枝。原審書記官亦漏未記載此部分之筆錄，有登載不實之違
誤。(五)、依證人劉水松在第一審之證述，係到達現場後即與林政
賢在樓下，分站二個角落看守，都有看到上訴人丟東西下來。惟
依林政賢之證述，林政賢係先上八樓，因上訴人拒不開門，始搭
乘電梯下樓，看到上訴人從樓上丟東西下來。則劉水松所供，林
政賢一開始即在樓下守候，是否可採？即非無疑。(六)、劉水松、
林政賢既見有東西從樓上丟下，但當時並未尋獲，嗣警方離開後
並未派人看守。警方亦不敢確定，至翌日尋獲槍枝之前，是否會
有人前往丟東西。則有人故意栽贓，並非毫無可能。(七)、本件實
際聲稱看到上訴人丟物品者，僅劉水松一人。惟經詰問結果，劉
水松並無法肯定是否確為上訴人丟下。依罪證有疑，利益歸於被
告之原則，不得遽為上訴人不利之認定。(八)、證人張東賢與警方
有密切聯繫，依經驗法則張東賢通知警方逮捕上訴人時，會告知
警方其車輛遭上訴人侵占。但警方卻將在上訴人住處發現之二面
車牌，返還給上訴人之女友領回。原判決竟認為警方之處理方式
，無悖於常理，違背經驗法則、論理法則。(九)、劉水松、林政賢
既看到上訴人丟東西下樓，但當晚卻未尋獲，嗣至翌日上午，警
方動員十餘人始找到，則劉水松、林政賢是否確有看到上訴人丟
東西下樓，即非無疑。上訴人於原審曾請求至現場模擬，再從八
樓丟一次東西，讓上訴人在樓下觀看，若上訴人無法在十五分鐘
內尋獲，即放棄上訴。乃原審未認為無調查之必要，復未以裁定
駁回或於判決說明不調查之理由，亦有調查未盡之違誤云云。
惟查：原判決綜合全案卷證資料，本於事實審法院之推理作用，
認定上訴人有其事實欄所載之犯行，因而撤銷第一審關於未經許
可，持有可發射子彈具有殺傷力之槍枝部分之判決，依行為時法
改判仍論處上訴人未經許可，持有可發射子彈具有殺傷力之槍枝
罪刑，已詳細說明其所憑之證據及認定之理由。對於上訴人所為
之辯解，併已敘明：(1)警方依據線報，得悉另案通緝中之上訴人
藏匿在高雄縣鳥松鄉○○路翠湖樓一○○號八樓租屋處，而於九
十三年二月三日下午五時許前往逮捕時，因拒不開門，雙方僵持
約一、二小時，上訴人乃利用此期間，將其非法持有，可發射子
彈具有殺傷力之改造槍枝一支，裝在黑色手提袋內，從後陽台丟
到樓下草叢中，適為在樓下守候之警察發現，乃展開搜尋，然因
該處草叢面積廣大，雜草高度及腰，且晚上六、七時天色已昏暗
，又開始下雨，視線不佳，人手也不足，致搜尋未果，遂將上訴
人先行帶回警局。翌（四）日上午十時三十分許，復帶同上訴人
前往搜索，始在草叢中尋獲黑色手提袋一個，內有扣案之槍枝一
支等情。業經證人即到場處理之警察劉水松、林政賢、李旼暾、
陳顯流、陳鳳裕等人結證明確，並有涉案之槍枝一支扣案可稽，
該槍枝經送請鑑定結果具有殺傷力，亦有內政部警政署刑事警察
局鑑定書在卷可憑。(2)上訴人雖否認持有該槍枝，並辯稱未從八
樓丟下該黑色手提袋。然劉水松、林政賢、李旼暾、陳顯流、陳
鳳裕等人於九十三年二月三日下午前往逮捕時，係由林政賢、李
旼暾、陳顯流、陳鳳裕上至八樓上訴人之租屋處，劉水松則在樓
下監視。林政賢等四人到達八樓後，先埋伏、觀察再敲門，上訴
人從門縫發覺有異，即拒絕開門，僵持中林政賢擔心上訴人攀牆
逃逸，乃搭乘電梯下樓。嗣劉水松在樓下發現上訴人從陽台丟出
一包物品，林政賢亦發現有東西從樓上丟出，二人相互確認後，
始至草叢內找尋，業據劉水松、林政賢證述在卷。上訴人之同居
女友薛巧君（嗣已結婚）亦證述，上訴人與警方僵持期間，確實
有到後陽台，因伊有近視一千多度，當時未戴眼鏡，故不知上訴
人有無丟東西。(3)上訴人丟擲黑色手提袋之方向，因草叢面積廣
大（見警卷第二十六頁照片），雜草高度及腰，且晚上六、七時
天色已昏暗，又開始下雨，視線不佳，人手也不足（僅劉水松、
林政賢進入草叢搜索，其餘三人處理人犯），致搜尋未果。翌（
四）日上午十時三十分許，警方再帶同上訴人前往搜索，始在草
叢中尋獲黑色手提袋一個，內有扣案之槍枝一支等情。亦據證人
即到場搜索之警察林政賢、李旼暾、陳顯流、陳鳳裕、曾東雨及
負責錄影搜證之吳重宏結證在卷，並有搜證錄影帶呈庭可稽，該
錄影帶且經第一、二審法院先後勘驗無訛，有勘驗筆錄可查。(4)
上訴人雖辯稱，當日未下雨，警方何以不持續搜索或封鎖現場，
警察是為了業績，故意栽贓云云。然當日下午警方到達上訴人之
租屋處後，因上訴人拒不開門，雙方僵持約一、二小時，至晚上
六時許即開始下雨，除據警察劉水松、林政賢證述在卷外，證人
即大樓管理員洪昌邦及上訴人之同居女友薛巧君亦均證述當晚六
時許確有下雨，上訴人在第一審也承認當晚六時許有下雨，嗣後
翻異前供改稱未下雨，不足採信。又上訴人所丟擲物品之方向，
草叢面積廣大，雜草高度及腰，且晚上六、七時天色已昏暗，又
開始下雨，視線不佳，人手也不足，劉水松、林政賢始暫時停止
搜尋，並到樓上詢問上訴人丟擲何物，因上訴人全盤否認，乃先
將上訴人帶回警局等情，亦據劉水松、林政賢結證在卷。事實審
法院經勘驗搜索錄影帶結果，該處草叢面積確實廣大，雜草高度
不一，有些已經及腰，搜獲黑色手提袋之位置，草叢掩蓋，顯然
不易被發覺。從而劉水松、林政賢證述，因前揭原因，始暫時停
止搜尋，並未悖於常情，應屬可信。再者，上訴人係因另案通緝
中，台南市警察局第一分局於接獲線報後，為爭取時效，立即跨
區至高雄縣鳥松鄉進行圍捕，當時警方之主要目的在於逮捕通緝
犯，並不知上訴人另非法持有槍枝，於偶然間發現上訴人從陽台
丟擲物品後，既一時搜尋無著，復不知上訴人丟擲何物，而該處
草叢幅員遼闊，除一小部分緊鄰上訴人住處大樓外，其餘空曠處
，雜草叢生及腰，且無任何照明設備，非龐大人力無法達成封鎖
，故於人力不足、下雨、天色昏暗之情況下，不得已始決定先將
上訴人帶回警局，待翌日再行搜尋，亦難謂悖於常理。況上訴人
被帶回警局後，因拒絕夜間詢問，至翌日上午八時五十分製作詢
問筆錄時，警方已就發現上訴人從樓上丟下一包物品為詢問（見
警卷第二頁背面），倘上訴人未從樓上丟下物品，警方自無從為
此詢問。足見警方確實發現上訴人從樓上丟下一包物品。(5)上訴
人雖辯稱：當日警方在其租住處搜得四一一五－ＧＫ號車牌二面
，警方即以不移送上訴人侵占及薛巧君藏匿人犯罪嫌作為交換條
件，要上訴人承認持有槍枝，以製造業績云云。惟承辦警員劉水
松、林政賢等人，已否認其事，且警方發現前揭二面車牌時，該
車牌並無任何失竊報案紀錄。故警方已將該二面車牌返還上訴人
之同居女友薛巧君，已據薛巧君及該車牌之登記名義人張東賢供
明在卷，並有台南縣警察局之復函可查。上訴人所辯，警察要伊
承認持有槍枝以換取不移送侵占罪嫌云云，自不足採信。又薛巧
君當時並不知上訴人為通緝犯，故警方並未以藏匿人犯罪嫌移送
薛巧君。倘警方以上訴人承認持有槍枝，作為換取薛巧君不被移
送藏匿人犯罪嫌之條件，何以上訴人始終未承認持有槍枝，警方
仍未將薛巧君以藏匿人犯罪嫌移送？其辯解顯無法自圓其說，難
以採信。(6)上訴人另又辯稱，警察曾帶伊到地下室，拿一個黑色
包讓伊摸（以留下指紋），警察應該是要栽槍。然上訴人於檢察
官偵查中先係稱，槍上之指紋是警察拉伊之手去按的。嗣於第一
審則改稱，是拿一個黑色公事包讓伊摸，前後已不相符合。況涉
案之槍枝，經送請鑑定結果，因槍枝上之紋線特徵點不足，無法
進行比對，有內政部警政署刑事警察局之復函及鑑驗書在卷可憑
。倘警方有意栽贓，自會選擇可留下明顯指紋處加以觸按。足見
上訴人係為避免其持有之黑色手提袋、槍枝上被驗出留有指紋，
而預為設防。因認上訴人確有未經許可，持有可發射子彈具有殺
傷力之槍枝犯行，而以上訴人嗣後否認犯罪，辯稱該槍枝非伊持
有云云，乃飾卸之詞，不可採信等情綦詳。上訴意旨對於原判決
所為前揭論斷，並未依據卷內資料，具體指摘有何違背法令情形
。且查：(一)、刑事訴訟法第四十四條之一第一項規定：「審判期
日應全程錄音；必要時，並得全程錄影。」第二項規定：「當事
人、代理人、辯護人或輔佐人如認為審判筆錄之記載有錯誤或遺
漏者，得於次一期日前，其案件已辯論終結者，得於辯論終結後
七日內，聲請法院定期播放審判期日錄音或錄影內容核對更正之
。其經法院許可者，亦得於法院指定之期間內，依據審判期日之
錄音或錄影內容，自行就有關被告、自訴人、證人、鑑定人或通
譯之訊問及其陳述之事項轉譯為文書提出於法院。」上訴人於事
實審，並未就第一審或第二審之筆錄，認為有遺漏，依法聲請核
對。本院為法律審，其待上訴本院後，始主張依其個人之記憶，
第一審、第二審之書記官似有漏載情形，已非適法之第三審上訴
理由。況依其所述內容，亦屬枝節性問題，與判決之結果顯然無
影響，並不得據為上訴第三審之理由。(二)、所謂應於審判期日調
查之證據，係指在客觀上為法院認定事實及適用法律之基礎者而
言，如在客觀上非認定事實及適用法律基礎之證據，既無調查之
必要，自得不予調查，此種未予調查之情形，本不屬於刑事訴訟
法第三百七十九條第十款所稱「應於審判期日調查之證據而未予
調查」之範圍，事實審法院縱因未予調查，又未裁定駁回調查之
聲請，致訴訟程序有瑕疵，但此種訴訟程序之違法，顯然於判決
無影響，依同法第三百八十條之規定，並不得執以為上訴第三審
之理由。上訴人於原審雖曾請求至現場模擬，再從八樓丟一次東
西，讓上訴人在樓下觀看，若上訴人無法在十五分鐘內尋獲即認
罪。原審未應上訴人之請求，前往現場模擬，亦未於判決內說明
不予調查之理由。惟警方當時之目的在於逮捕通緝犯，並不知上
訴人會從樓上丟下槍枝，而上訴人係在無預警之情況下，突然丟
出黑色手提袋，故在樓下監視之警察劉水松、林政賢僅發現有東
西丟下及其丟擲之方向，而無法確知其正確之落點。此與命上訴
人在樓下觀看，再模擬從八樓丟出，係先預知要丟擲物品，並集
中精神觀察其落點之情形，迥然有別。在客觀上自無調查之必要
，原審縱未予調查，又未駁回其調查之聲請，致訴訟程序有瑕疵
，但此種訴訟程序之違法，顯然於判決無影響，依同法第三百八
十條之規定，並不得執以為上訴第三審之理由。至於其餘指摘事
項，或為枝節性之問題，或為單純事實之爭執，均非適法之第三
審上訴理由。上訴意旨，對於原判決所為論斷，並未依據卷內資
料，具體指摘有何違背法令情形，徒憑己見，就原判決已說明事
項或屬原審採證認事職權之適法行使，以自己之說詞任意指摘，
顯與法律規定得為第三審上訴理由之違法情形，不相適合。其上
訴違背法律上之程式，應予駁回。
據上論結，應依刑事訴訟法第三百九十五條前段，判決如主文。
中　　華　　民　　國　九十六　年　　一　　月　二十五　日
                      最高法院刑事第十一庭
                          審判長法官  謝　俊　雄
                                法官  陳　世　雄
                                法官  魏　新　和
                                法官  吳　信　銘
                                法官  徐　文　亮
      本件正本證明與原本無異
                                      書  記  官
中　　華　　民　　國　九十六　年　　一　　月　二十九　日
                                                      Ｋ
